【裁判字號】    97,交聲,726
【裁判日期】    970630
【裁判案由】    聲明異議
【裁判全文】
臺灣彰化地方法院交通事件裁定         97年度交聲字第726號
移送機關即
原處分機關  交通部公路總局臺中區監理所彰化監理站
異  議  人
即受處分人  交替科技有限公司
法定代理人  甲○○
上列受處分人因違反道路交通管理處罰條例案件，對於交通部公
路總局臺中區監理所彰化監理站於民國九十七年五月九日所為之
處分（原處分案號：彰監四字第裁六四－ＪＡ0000000號
）聲明異議，本院裁定如下：
    主  文
異議駁回。
    理  由
一、按汽車車身、引擎、底盤、電系等重要設備變更或調換，或
    因交通事故遭受重大損壞修復後，不申請公路主管機關施行
    臨時檢驗而行駛者，處汽車所有人新臺幣（下同）二千四百
    元以上九千六百元以下罰鍰，並責令其檢驗，道路交通管理
    處罰條例第十八條第一項定有明文。次依違反道路交通管理
    事件統一裁罰基準表規定，汽車違反道路交通管理處罰條例
    第十八條第一項規定屬不可變更設備者，如期限內繳納或到
    案聽候裁決，應罰新臺幣七千二百元。
二、原處分機關交通部公路總局臺中區監理所彰化監理站略以：
    異議人即受處分人（下稱異議人）交替科技有限公司所有之
    車牌號碼一四六五─ＬＰ號自用一般小貨車，於民國九十七
    年三月二十四日十時二十分許，行經台十四線三十公里處時
    ，因有「自小貨車擅自加裝一排座椅（不可變更、責令驗車
    ）」之違規事由，經警以違反道路交通管理處罰條例第十八
    條第一項規定逕行掣單舉發，嗣經審認結果，仍認異議人有
    前開違規事實，乃於九十七年五月九日以彰監四字第裁六四
    －ＪＡ0000000號裁決書裁處罰鍰七千二百元，並責
    令其檢驗（註：已於九十七年五月八日辦理檢驗手續）。
三、聲明異議意旨略以：異議人所有之車牌號碼一四六五─ＬＰ
    號自小貨車，後座之加裝座椅係向車商購車交車時即存在，
    倘認違法，理當於新車檢驗、發照時查知，此應屬主管機關
    宣導不力所導致，異議人不該因此受罰；又購買該車時，售
    車業務員及原廠使用說明書並未告知或提及該車款之座椅係
    加裝一事；另如認本件違法，應屬變更可變更設備，罰鍰應
    為三千六百元，非七千二百元，前開裁罰顯有違誤，為此聲
    明異議云云。
四、經查：
 (一)異議人所有之車牌號碼一四六五─ＬＰ號自小貨車於上揭時
   、地，因有「自小貨車擅自加裝一排座椅」之違規事由，為
   舉發單位南投縣政府警察局交通隊員警舉發等情，有該局投
   警交字第ＪＡ0000000號舉發違反道路交通管理事件
   通知單及違反道路交通管理事件裁決書各一紙在卷可稽，並
   有卷附違規採證照片二幀足憑，且為異議人所是認，堪認異
   議人確有上開違規之事實無訛，合先敘明。
 (二)又異議人所有之車牌號碼一四六五─ＬＰ號自小貨車，係九
   十四年三月出廠之ＫＩＡ牌自小貨車，是供載貨使用，其後
   排並無座椅，登記為自小貨車，核定之座位數為駕駛座三人
   乙節，有行車執照影本及汽車車籍查詢資料各一份在卷可稽
   ，足徵異議人在購買該車當時，已知其座位設置情形即與行
   照記載不符，且未經公路監理機關檢驗合格恣意違規行駛，
   則原處分機關依道路交通管理處罰條例第十八條規定予以裁
   處，於法並無違背。
 (三)再者，凡大客車擅自加裝座椅，均經主管機關交通部認係屬
   道路交通管理處罰條例第十八條之變更重要設備【交通部（
   七十七）交路字第０三五一九四號函參照】，至自小貨車加
   裝座椅乙事，是否屬於變更重要設備，雖存有疑義，惟探求
   道路交通管理處罰條例第十八條之立法意旨，乃考量汽車在
   道路上高速行駛，其車身、座位、噸位、引擎、車架、車身
   、使用性質等，在在均關係駕駛人及所有用路人之行車安全
   ，是以主管機關制定目的即在避免車輛設備不必要之變更或
   調換原有之規格，以確保道路交通安全。汽車所有人如更換
   、加裝等事項而造成與原有登記事項不符之變更，難謂就駕
   駛人及用路人之安全毫無影響，是本件亦應屬變更重要設備
   ，異議人辯稱，尚非可採。
 (四)況觀諸自小客車與自小貨車兩者稅率相差懸殊（依異議人所
   有自小貨車之二一七六ＣＣ排氣量，使用牌照稅每期一萬五
   千二百十元，而自小貨車為四千五百元），如謂常人均以自
   小貨車名義購買汽車後，略加改裝後供自小客車使用，豈非
   變相鼓勵投機避稅，對於繳納自小客車稅率之汽車所有人顯
   非衡平，故而，以自小貨車名義購得後，當不能再於該車加
   裝座椅使用甚明。
 (五)至於本件汽車銷售業務員有無誤導異議人，而使之違規，係
   屬另一問題，不影響異議人違反道路交通管理處罰條例第十
   八條第一項事實之存在，附此敘明。
五、綜上，異議人於上揭時、地確有變更汽車車身此一重要設備
    而行駛之事實。從而，原處分機關依違反道路交通管理處罰
    條例第十八條第一項及違反道路交通管理事件統一裁罰基準
    表規定，裁處其罰鍰七千二百元，並責令檢驗，核無違誤，
    本件聲明異議為無理由，應予駁回。
六、據上論斷，應依道路交通案件處理辦法第十九條，裁定如主
    文。
中    華    民    國    97    年    6     月    30    日
                  交通法庭    法  官  周莉菁
以上正本證明與原本無異。
如不服本裁定，應於裁定送達後五日內，向本院提出抗告狀（須
附繕本）。
中    華    民    國    97    年    7     月     6    日
                              書記官  卓俊杰


司法院資訊處製作；財團法人民間司法改革基金會備份。
